臺灣臺北地方法院民事判決　　　　　　　　　　　　　九十三年度訴字第五六三號
　　原　　　告　財政部國有財產局
　　法定代理人　甲○○
　　訴訟代理人　徐文達
　　複代 理 人　龔維智律師
　　被　　　告　乙○○
右當事人間請求拆屋還地等事件，本院於民國九十三年六月八日言詞辯論期日終結，
判決如左：
    主    文
被告應將坐落於台北市○○區○○段二小段三二五地號土地上，如附圖所示斜線部分
（面積十六‧八五平方公尺）之建物拆除，並將前揭建物坐落之土地返還予原告。
被告應給付原告新台幣壹拾柒萬柒仟柒佰壹拾陸元，及自民國九十三年二月十八日起
至清償日止，按年息百分之五計算之利息，暨自民國九十三年二月十八日起至拆屋返
還土地之日止，按月給付原告新台幣參仟柒佰壹拾參元。
原告其餘之訴及假執行聲請均駁回
訴訟費用由被告負擔四分之一，餘由原告負擔。
本判決原告勝訴部分，於原告以新台幣肆拾萬元供擔保後，得假執行。
    事實及理由
一、原告之聲明：(1)被告應將坐落於台北市○○區○○段二小段三二五地號土地上，
    如附圖所示斜線部分，面積十六‧八五平方公尺之建物拆除，將土地返還原告。
    (2)被告應給付原告新台幣（下同）七十四萬二千六百零五元及自起訴狀繕本送達
    翌日起至清償日止，按年息百分之五計算之利息；暨自起訴狀繕本送達翌日起至
    返還土地之日止，按月給付原告一萬二千三百七十七元。(3)願供擔保請，准宣告
    假執行。並陳述：
  (1)坐落於台北市○○區○○段二小段三二五地號之土地（下稱系爭土地）為中華民
    國所有，原告為管理機關，系爭土地係由原告提供予鐵路局興建員工宿舍使用，
    被告利用其兄為鐵路局員工配住台北市○○路○段一五七號宿舍之便，於該宿舍
    後方搭建房屋，另闢獨立出入門戶，無權占有系爭土地，依民法第七百六十七條
    ，被告應拆除建物，返還系爭土地予原告。又原告無權占有系爭土地，係無法律
    上之原因而受有利益，致原告受有損害，依民法第一百七十九條規定，被告應賠
    償原告相當於五年租金之損害。
  (2)系爭土地位於台北市○○路旁，交通便利，商家雲集，市況熱絡，地價不菲，參
    土地法第一百零五條準用同法九十七條規定，按申報地價年息百分之十計算租金
    ，系爭土地九十三年度申報地價為新台幣（下同）八萬八千一百四十三元，被告
    占用土地面積為十六‧八五平方公尺，故每月之不當得利之金額為一萬二千三百
    七十七元（88143*16.85*10%≒12=12377），五年之不當得利金額為七十四萬二
    千六百零五元（88143*16.85*10%*5=742605），為此起訴請求如訴之聲明所載。
二、被告之聲明：駁回原告之訴。並抗辯：
    系爭房地確實非其所有，同意搬離系爭房地，但希望原告給予三、四個月的時間
    找屋搬離。目前無資力，需要台北市政府社會局協助安排居住。
三、原告主張為系爭土地之管理機關，而被告無權占有系爭土地如附圖所示之斜線部
    分，此有原告提出之土地謄本、照片四紙及台北市中山地政事務所九十三年四月
    十五日北市中地二字第０九三三０六一一九００號函附土地複丈成果圖在卷可參
    ，且為被告所不爭執，堪信原告主張之事實為真實。
四、按「所有人無權占有或侵奪其所有物者，得請求返還之。」，民法第七百六十七
    條定有明文。被告無權占用系爭土地建屋居住，是原告依前開規定請求被告拆除
    前述建物，將系爭土地返還予原告，即無不合。
五、復「無法律上之原因而受有利益，致他人受有損害者，應返還其利益」，民法第
    一百七十九條亦有明文。無權占有他人房地，可能獲得相當於租金之利益，又無
    權占有他人之土地，係侵害該土地所有人之所有權，應構成侵權行為，被害人對
    侵權行為得請求賠償相當於租金之損害（最高法院六十一年度台上字第一六九五
    號判例、六十七年度台上字第三六二二號判例參照）。本件被告二人無權占用原
    告所有之系爭土地，原告依民法第一百七十九條規定，訴請被告賠償相當於租金
    之損害，自屬有據。又城市地方房屋之租金，以不超過土地及其建築物申報總價
    額年息百分之十為限，而此項規定於租用基地建築房屋者亦準用之，土地法第九
    十七條第一項、第一百零五條、第一百四十八條分別規定甚明。另依平均地權條
    例施行細則第二十一條規定，公有土地及依本條例第十六條照價收買之土地，以
    各該宗土地之公告地價為申報地價，免予申報。查台北市○○區○○段二小段三
    二五地號之土地，坐落於台北市中山區，鄰近光華商場及市○○道、建國南路，
    交通堪稱便利，惟附近均為老舊住宅區，巷弄狹小等情狀，認為系爭土地租金以
    該地申報總價額之百分之三計算為適當。依此為計算標準，原告請求起訴之日起
    ，往前推算五年之不當得利金額，即自八十八年一月二十九日起至九十三年一月
    二十八日止。而該基地即台北市○○區○○段二小段三二五地號土地，每平方公
    尺之公告地價於八十六年七月為八萬五千七百四十三元、八十九年七月為八萬八
    千一百四十三元，有其公告地價查詢表一份附卷可參。則自八十八年一月二十九
    日起至八十九年六月三十日止，應返還之不當得利金額為一萬八千一百六十八元
    ；自八十九年七月一日起至九十三年一月二十八日止，應返還之不當得利金額為
    十五萬九千五百四十八元，二者合計為一十七萬七千七百一十六元（計算式詳如
    附表）。故原告請求被告給付一十七萬七千七百一十六元，及自起訴狀繕本送達
    翌日（即九十三年二月十八日）起至清償日，按年息百分之五計算之利息；暨自
    起訴狀繕本送達翌日（即九十三年二月十八日）起至拆屋還地之日止，按月給付
    原告三千七百一十三元（計算式：88143元×16.85平方公尺×3%×1/12=3713 元
    ），為有理由，應予准許，其逾此部分之請求，為無理由，應予駁回。
六、綜上所述，原告訴請被告應將坐落於台北市○○區○○段二小段三二五地號之土
    地上，如附圖所示斜線部分（面積十六‧八五平方公尺）之建物拆除，並將前揭
    建物坐落之土地返還予原告；暨被告應給付原告一十七萬七千七百一十六元，及
    自九十三年二月十八日起至清償日止，按年息百分之五計算之利息；暨自九十三
    年二月十八日起至拆屋還地之日止，按月給付原告三千七百一十三元，為有理由
    ，應予准許，其逾此部分之請求，為無理由，應予駁回。
七、原告陳明願供擔保請准宣告假執行，就原告勝訴部分，核無不合，爰酌定相當之
    擔保金額宣告之，至原告敗訴之部分，其訴既經駁回，假執行之聲請亦失所附麗
    ，應併予駁回。
八、本件事證已臻明確，兩造其餘主張及所提證據，經核均不影響判決結果，已無庸
    逐一論述，並此敘明。
九、訴訟費用負擔之依據：民事訴訟法第七十九條。
中　　　華　　　民　　　國　　九十三　　年　　  六　　　月　　十八　　　日
                                    民事第一庭法      官　呂淑玲
右為正本係照原本作成
如對本判決上訴，須於判決送達後廿日內向本院提出上訴狀
中　　　華　　　民　　　國　　九十三　　年　　　六　　　月　　十八　　　日
                                              法院書記官　方美雲
附表：五年之不當得利
自八十八年一月二十九日起至九十三年一月二十八日止：
(1)、八十八年一月二十九日起至八十九年六月三十日止：
    85743元×16.85平方公尺×3%×（153/365日）=18168元
(2)、八十九年七月一日起至九十三年一月二十八日止：
    88143元×16.85平方公尺×3%×（3年又212/365日）=159548元
    合計18168元＋159548元＝177716元（小數點以下均四捨五入）。
